【裁判字號】    95,訴,472
【裁判日期】    950518
【裁判案由】    詐欺
【裁判全文】
臺灣臺中地方法院刑事判決        九十五年度訴字第四七二號
公  訴  人  臺灣臺中地方法院檢察署檢察官
被      告  戊○○
選任辯護人  陳武璋律師
被      告  乙○○
                      樓
上列被告等因詐欺案件，經檢察官提起公訴（臺灣彰化地方法院
檢察署九十四年度偵字第五一七二號），而為臺灣彰化地方法院
判決管轄錯誤，移送前來，本院判決如下：
    主    文
戊○○共同以犯意圖為自己不法之所有，以詐術使人將本人之物
交付之罪為常業，處有期徒刑貳年；扣案如附表二所示之物，均
沒收。
乙○○共同以犯意圖為自己不法之所有，以詐術使人將本人之物
交付之罪為常業，處有期徒刑壹年陸月；緩刑肆年。扣案如附表
二所示之物，均沒收。
    犯罪事實
一、戊○○於民國九十四年四月間，經某真實姓名年籍不詳、綽
    號「小林」之成年男子介紹，而基於以詐欺取財為業之共同
    犯意聯絡，加入詐欺集團，該集團由部分成員在報紙刊登「
    代辦國泰、世華銀行貸款業務」之不實廣告，或利用電話佯
    裝為金融機構之放款人員而向不特定人謊稱可給予優惠條件
    辦理貸款，待有意洽借者詢問時，即告以應先匯款支付手續
    費，才能取得借款等語，致被害人陷於錯誤，匯款至該詐欺
    集團所指定之人頭帳戶後，再通知集團中其他成員前往提領
    ；而戊○○即係負責收購人頭帳戶，並持人頭帳戶提款卡前
    往提領贓款等行為，以取得所提領贓款百分之二為代價，且
    賴以維生。至九十四年六月下旬，戊○○經人介紹而結識乙○○後，即指示乙○○為其搜集人頭帳戶以供該詐欺集團之
    用，詎乙○○為換取戊○○支付其生活飲食所需之費用，竟
    與戊○○基於常業詐欺之共同犯意聯絡，於九十四年六月底
    某日，利用網路聊天室與張正旻（由檢察官另案偵辦）談妥
    租用張正旻之郵局帳戶後，在台中巿逢甲大學前，給付張正
    旻新台幣（下同）八千元，而取得其郵局局號000000
    －0、帳號000000－0號帳戶之提款卡及密碼等物；
    復於同年六月底，又利用網路聯繫，在台中巿之中山公園附
    近某泡沫紅茶店內向陳克威（亦由檢察官另案偵辦）取得其
    郵局局號000000－0、帳號000000－0號帳戶
    之存摺、提款卡及密碼等物，而均交給戊○○作為上述詐欺
    取財之工具；另於九十四年七月一日受戊○○之指示，為戊○○提領贓款二次，共計十萬元，再交付給戊○○。嗣因有
    己○○、甲○○及丙○○等人遭該詐欺集團以上述手法行騙
    得手（詳如附表一所示），而報警循線於九十四年七月一日
    下午三時三十分許，在台中巿台中路二五四號之愛得華娛樂
    網店查獲戊○○及乙○○，並扣得如附表二編號一至三所示
    戊○○所有供上述犯罪所用之物，及編號四提領贓款之犯罪
    所得新台幣（下同）十四萬四千三百元。
二、案經彰化縣警察局移送臺灣彰化地方法院檢察署檢察官偵查
    起訴後，經臺灣彰化地方法院判決管轄錯誤，移由本院審理
    。
    理    由
一、訊據被告戊○○對於前開以詐欺取財為業之犯罪事實，坦承
    不諱，認罪在卷；而被告乙○○雖供承其有蒐集張正旻及陳
    克威之帳戶資料交給戊○○使用，並於九十四年七月一日受
    被告戊○○之指示，提款二次，共計十萬元，亦交付給被告
    戊○○，惟矢口否認涉嫌詐欺罪，辯稱：他不知被告戊○○
    取得張正旻及陳克威之帳戶後，作何用途，也不知被告戊○○指示他所提領之金錢來源，當初純因被告戊○○供應他生
    活飲食之費用，而受其差遣辦事，主觀上並無犯意云云。經
    查：
    (一)本理由欄所載被告以外之人於警詢時之陳述，均經本件當
      事人於審理時同意作為證據，本院審酌各該言詞陳述作成
      時之情況，也認為適當，故均得為證據；另後載被告以外
      之人於偵查中向檢察官所為之陳述，因核皆無顯不可信之
      情況，得為證據，亦予敘明。
    (二)關於被告戊○○部分之犯行，除有被害人己○○、甲○○
      、丙○○及證人張正旻、陳克威於警詢時之陳述可憑外，
      並有卷附陳怜心帳戶之開戶資料影本暨交易明細共三紙（
      見偵查卷第一一六－一一八頁）、被害人甲○○匯款至張
      正旻及陳克威帳戶之郵政國內匯款執據影本五張（見偵查
      卷第一一一－一一五頁）、陳克威帳戶之開戶資料影本一
      件（見本院卷第四三－四五頁）、被害人丙○○匯款至陳
      克威帳戶之郵政國內匯款單影本一張（見本院卷第六二頁
      ）、被告戊○○持人頭帳戶提款卡在ＡＴＭ提款機提款時
      為監視器攝下畫面所翻拍之照片六張（見彰化縣警察局刑
      案偵查卷宗第二０－二四頁）、被告戊○○與該詐欺集團
      其他成員通話之通訊監察譯文（見上開彰化縣警察局卷宗
      第九五－一五八頁），及如附表二所示之扣案物等證據方
      法足為佐證；可見被告戊○○於本院審理時所為認罪之自
      白與事實相符，亦得為證據；故其犯行，已可認定。
    (三)有關被告乙○○部分，被告乙○○係為戊○○蒐集張正旻
      、陳克威之郵局帳戶資料，並交付給被告戊○○使用等事
      實，業據被告乙○○於本院審理時供承無誤（見本院卷第
      三一頁），核與張正旻及陳克威於檢察官訊問時所具結之
      證詞相符（見偵查卷第九四－九六頁及本院卷第五０－五
      二頁），足見其此項自白屬實可採；然此二帳戶經被告戊○○持供該詐欺集團使被害人匯款之用，亦已得證有如前
      述。另被告乙○○尚有於九十四年七月一日受戊○○之指
      示而為被告戊○○領款二次，共計十萬元，此十萬元為該
      詐欺集團之犯罪所得等情節，亦經被告戊○○於警詢時供
      明在卷可憑（見彰化縣警察局刑案偵查卷宗第十五、四四
      頁），足見被告就此部分於本院審理時之自白，也屬實而
      得採為證據。再綜合上情以觀，顯然被告乙○○與戊○○
      無異，在客觀方面，均有實施刑法詐欺取財罪之構成要件
      行為。
    (四)當前社會上各種詐欺犯罪極為猖獗，多係蒐集人頭帳戶以
      供被害人匯款之用，政府機關及各種平面或電子媒體乃至
      諸多公益團體不斷反覆地向外界宣導，籲請民眾切勿受騙
      及教授如何防範因應之訊息，幾眾所皆知；此以被告乙○○之情形而言，並無特殊或例外之事證，而可認其與此等
      社會脈動完全隔絕，毫無所悉。尤其依前開已證明之客觀
      事實，被告乙○○既為戊○○蒐集人頭帳戶，其至提領贓
      款達十萬元，顯然甚受被告戊○○之信任及倚重，始將其
      在上述詐欺集團中所負責者分工給被告乙○○，則若謂被
      告乙○○對於戊○○指示其所為者，全然不知其原由，即
      明顯違反經驗法則及論理法則，致常人均無從置信。再者
      ，被告乙○○自九十四年六月下旬結識戊○○後至七月一
      日為警方查獲時止，並無工作，生活上之飲食等所需費用
      皆由被告戊○○支應等情節，業據被告乙○○於本院審理
      時自承在卷（見本院卷第八二頁），然被告戊○○當時端
      賴為該詐欺集團蒐集人頭帳戶及提款維生之事實，前已證
      明，故事實上，被告乙○○之生活來源與戊○○無異。本
      院基於上情，因認被告乙○○於主觀上與戊○○必有常業
      詐欺之共同犯聯絡，而不採其空言並無犯意之辯解。
    (五)綜合前述，前揭被告二人共同常業詐欺等犯行，已事證明
      確，均可認定。
二、核被告戊○○及乙○○所為，均係犯刑法第三百四十條之常
    業詐欺罪。原起訴意旨雖認被告乙○○所犯為刑法第三十條
    第一項、第三百四十條之幫助常業詐欺罪，惟其所為者，實
    係刑法第三百四十條常業詐欺罪之構成要件行為，殊無成立
    幫助犯之餘地，然此業經公訴人於論告時予以更正（見本院
    卷第八一－八二頁），應予敘明。被告二人彼此間，及被告
    戊○○另與前述真實身分不詳、綽號「小林」之成年男子暨
    該詐欺集團之成員間，均有犯意聯絡及行為分擔，皆為共同
    正犯。爰審酌被告戊○○所為者，危害社會治安至深，不宜
    寬貸，而被告乙○○顯係年輕識淺，致無知甘受被告戊○○
    所利用，並再考量其等犯罪之動機、目的、手段、所得及犯
    後態度等一切情狀後，分別量處如主文所示之刑。扣案如附
    表二編號一至三所示者，乃被告戊○○所有供上述犯罪所用
    之物，編號四之十四萬四千三百元則係其提領贓款之所得等
    事實，業據戊○○於警詢時陳明在卷可憑（見見彰化縣警察
    局刑案偵查卷宗第十一頁），爰依刑法第三十八條第一項第
    二、三款之規定，均予沒收；至本案雖尚有扣得1.郵局金融
    提款卡三張（帳號各為00000000000000、00000000000000、
    00000000000000），2.台中市第二信用合作社活期儲蓄存款
    摺一本（帳號：00000000000000號、戶名戊○○），3.郵政
    存簿儲金簿（局號：0000000、帳號：0000000號、戶名戊○○）一本，4.提款交易明細表八張等物，然因或非被告所有
    ，或非供被告犯罪所用，也非犯罪所得之物，故皆不諭知沒
    收，亦予敘明。末查，被告乙○○前未曾受有期徒刑以上刑
    之宣告，有臺灣高等法院被告全國前案紀錄表一份在卷足參
    ，既其係因年輕識淺一時失慮而誤觸法網，則經本件之教訓
    後，當已知所警惕，而無再犯之虞，本院因認前開對被告乙○○所宣告之刑，以暫不執行為宜，遂併宣告緩刑四年，以
    啟自新。
據上論斷，應依刑事訴訟法第二百九十九條第一項前段，刑法第
二十八條、第三百四十條、第七十四條第一款、第三十八條第一
項第二款、第三款，判決如主文。
本案經檢察官丁○○到庭執行職務。
中    華    民    國    95    年    5     月    18    日
                  刑事第十二庭  審判長法  官  王鏗普
                                      法  官  唐敏寶
                                      法  官  莊深淵
上正本證明與原本無異。
如不服本判決，應於送達後十日內向本院提出上訴狀（須附繕本
），上訴於台灣高等法院台中分院。
                                      書記官  何惠文
中    華    民    國    95    年    5     月    19    日
附錄論罪科刑法條
中華民國刑法第340條
以犯第339條之罪為常業者，處一年以上七年以下有期徒刑，得
併科五萬元以下罰金。
附表一
┌──┬───┬──────┬─────┬──────┐
│編號│被害人│匯款時間    │匯款金額  │匯入之帳戶  │
├──┼───┼──────┼─────┼──────┤
│    │己○○│94年4月17日 │以ATM匯款 │陳怜心，局號│
│一  │      │            │5800元    │：0000000號 │
│    │      │            │          │帳號：01177 │
│    │      │            │          │2號         │
├──┼───┼──────┼─────┼──────┤
│    │甲○○│94年6月29日 │以郵政匯款│張正旻，局號│
│二  │      │12時01分許  │130000元  │：0000000號 │
│    │      │            │          │帳號：058427│
│    │      │            │          │4號         │
├──┼───┼──────┼─────┼──────┤
│三  │甲○○│94年6月29日 │以郵政匯款│同上        │
│    │      │14時20分許  │60000元   │            │
├──┼───┼──────┼─────┼──────┤
│四  │甲○○│94年6月30日 │以郵政匯款│同上        │
│    │      │14時19分許  │78000元   │            │
├──┼───┼──────┼─────┼──────┤
│五  │甲○○│94年7月1日12│以郵政匯款│同上        │
│    │      │時04分許    │60000元   │            │
├──┼───┼──────┼─────┼──────┤
│    │甲○○│94年7月1日13│以郵政匯款│陳克威，局號│
│六  │      │時41分許    │100000元  │：0000000號 │
│    │      │            │          │帳號：021827│
│    │      │            │          │0號         │
├──┼───┼──────┼─────┼──────┤
│七  │丙○○│94年6月30日 │以郵政匯款│同上        │
│    │      │15時16分許  │12000元   │            │
└──┴───┴──────┴─────┴──────┘
附表二：
┌──┬───────────────────────┐
│編號│  應  沒  收  物  及  數  量                  │
├──┼───────────────────────┤
│    │NOKIA行動電話（含SIM卡門號：0000000000號，無序│
│一  │號）、NOKIA行動電話（含SIM卡門號：0000000000號│
│    │，無序號）、OKWAP行動電話（含SIM卡門號：097108│
│    │8777號，序號00 000000號）各一支。             │
├──┼───────────────────────┤
│二  │帳冊一本。                                    │
├──┼───────────────────────┤
│三  │帳單一張。                                    │
├──┼───────────────────────┤
│四  │新台幣144300元。                              │
└──┴───────────────────────┘


司法院資訊處製作；財團法人民間司法改革基金會備份。
